【裁判字號】    97,易,1288
【裁判日期】    970917
【裁判案由】    偽造文書
【裁判全文】
臺灣彰化地方法院刑事判決              97年度易字第1288號
公  訴  人  臺灣彰化地方法院檢察署檢察官
被      告  丙○○
            乙○○
            甲○ ○○○ ○○.
上  一  人
選任辯護人  徐盛國律師
上列被告因偽造文書案件，經檢察官提起公訴（97年度偵字第53
87號），本院依簡式審判程序判決如下：
    主  文
丙○○共同行使明知為不實之事項，而使公務員登載於職務上所
掌之公文書，足以生損害於公眾，處有期徒刑肆月，如易科罰金
，以銀元佰元即新臺幣玖佰元折算壹日，減為有期徒刑貳月，
如易科罰金，以銀元佰元即新臺幣玖佰元折算壹日。緩刑貳年
。
乙○○共同行使明知為不實之事項，而使公務員登載於職務上所
掌之公文書，足以生損害於公眾，處有期徒刑肆月，如易科罰金
，以銀元佰元即新臺幣玖佰元折算壹日，減為有期徒刑貳月，
如易科罰金，以銀元佰元即新臺幣玖佰元折算壹日。緩刑年
。
甲○ ○○○ ○○○○ ○○○ （即杜氏日梅）共同行使明知為不實之事項，
而使公務員登載於職務上所掌之公文書，足以生損害於公眾，處
有期徒刑月，如易科罰金，以銀元佰元即新臺幣玖佰元折算
壹日，減為有期徒刑壹月拾伍日，如易科罰金，以銀元佰元即
新臺幣玖佰元折算壹日。緩刑貳年。
  犯罪事實及理由
一、本件犯罪事實除補充及更正如下外，其餘均與檢察官起訴書
    之記載相同，茲引用之（如附件）：
    被告丙○○、乙○○係經由另案被告王宸富（原名王一郎，
    另經檢察官為緩起訴處分）所找來前往越南擔任假結婚之人
    頭丈夫（起訴書誤載為由丁○○遊說被告丙○○、乙○○二
    人前往越南辦理假結婚）。
二、本件證據除補充被告於審理中之自白外，其餘亦均與檢察官
    起訴書之記載相同，茲引用之（如上附件）。
三、被告行為後，刑法於民國94年2 月2 日修正公布，並於95年
    7 月1 日施行，關於本案應適用之新、舊法，茲論述如下：
（一）刑法第2條第1項規定，係規範行為後法律變更所生新舊法
      律比較適用之準據法，於95年7月1日刑法施行後，應適用
      刑法第2條第1項之規定，為「從舊從輕」之比較（最高法
      院95年5月23日第8次刑事庭會議決議第1點第1項參照）。
（二）依刑法第2條第1項規定為新舊刑法比較時，應就罪刑有關
      之共犯、未遂犯、連續犯、想像競合犯、牽連犯以及累犯
      加重、自首減輕、暨其他法定加減原因、與加減例等一切
      情形，綜其全部之結果，而為比較，再適用有利於行為人
      之法律處斷，而不得一部割裂分別適用不同之新舊法（最
      高法院24年上字第4634號判例意旨、95年第8次刑事庭會
      議決議參照）。
（三）刑法第28條關於共犯之規定，由「二人以上共同實施犯罪
      之行為者，皆為正犯」，修正為「二人以上共同實行犯罪
      之行為者，皆為正犯」，惟上述用語上之修正，僅明白宣
      示本條不包括「陰謀共同正犯」及「預備共同正犯」，但
      仍包括共謀共同正犯，並無實質修正，故無庸比較新舊法
      ，應逕適用裁判時新法。
（四）依上原則，經比較新、舊法如附表1 後，以被告行為時之
      舊法較有利於被告，依刑法第2 條第1 項前段規定，本案
      自應一體適用被告行為時之法律即修正前刑法第33條第5
      款之規定。
（五）易科罰金之折算標準，新法施行後，應依新法第2 條第1
      項之規定，適用最有利於行為人之法律（最高法院95年5
      月23 日 第8 次刑事庭會議決議第3 點第2 項參照）。本
      案就易科罰金部分，經比較如附表編號2 後，以被告行為
      時之舊法較有利於被告，依上說明，易科罰金部分應適用
      被告行為時之法律即修正前刑法第41條第1 項前段、修正
      前罰金罰鍰提高標準條例第2 條之規定。
（六）犯罪在新法施行前，新法施行後，緩刑之宣告，應適用新
      法第74條之規定（最高法院95年5 月23日第8 次刑事庭會
      議決議第3 點第2 項參照）。準此，本案被告為緩刑之宣
      告應適用裁判時之刑法第74條規定。
四、量刑理由
    爰審酌被告丙○○、乙○○、甲○ ○○○ ○○○○ ○○○ （即杜氏日
    梅）三人之素行、被告犯罪之動機、目的均僅為圖一己之私
    利、犯罪之手段、被告丙○○、乙○○二人同意以假結婚之
    方式引進外籍女子來臺，嚴重影響我國國際聲譽，所生之危
    害程度甚巨與丙○○、乙○○二人因此所獲得之利益、及被
    告犯罪後均坦承犯行、態度尚屬良好，被告甲○ ○○○ ○○○○○○○ （即杜氏日梅）為求賺取金錢，遠離家鄉來臺，在工廠
    工作迄今，未從事其他不法行業，惡性並非重大等一切情狀
    ，分別量處如主文所示之刑，並均依修正前刑法規定諭知易
    科罰金之折算標準，以示懲儆。又查被告三人之犯罪時間，
    均係在96年4 月24日以前，所犯罪名，悉合於減刑條件，應
    依中華民國九十六年罪犯減刑條例第2 條第1 項第3 款、第
    9 條之規定，減其宣告刑二分之一，並諭知易科罰金之折算
    標準。
五、查被告丙○○、乙○○及甲○ ○○○ ○○○○ ○○○ （即杜氏日梅）
    三人前均未曾受有期徒刑以上刑之宣告，此有臺灣高等法院
    被告前案紀錄在卷可稽，其等經此教訓，應知警惕而無再犯
    之虞，所宣告之刑，認以暫不執行為適當，併分別予以宣告
    被告丙○○緩刑2 年、被告乙○○緩刑3 年、被告甲○ ○○○○○○○ ○○○（即杜氏日梅）緩刑2 年，以勵自新。
六、應適用之法條：
（一）刑事訴訟法第273條之1第1項，第299條第1項前段、第310
      條之2、第454條第2項。
（二）刑法第2條第1項前段、第28條、第216條、第214條、（修
      正前）第41條第1項前段、第74條第1項第1款。
（三）（修正刪除前）罰金罰鍰提高標準條例第2條。
（四）刑法施行法第1條之1第1項、第2項前段。
（五）中華民國九十六年罪犯減刑條例第2條第1項第3款、第7條
      、第9條。
七、補充說明
（一）按本判決係依刑事訴訟法第310 條之2 、第454 條第2 項
      製作，依法僅需記載當事人欄、主文、犯罪事實、證據名
      稱、應適用之法條及得於10日內上訴之旨，並得以簡略方
      式為之；如認定之犯罪事實、證據及應適用之法條，與檢
      察官聲請簡易判決處刑書或起訴書之記載相同者，得引用
      之。
（二）又上揭所指應記載之「犯罪事實」，揆諸同法第308 條後
      段原關於有罪之判決書應記載「事實」之規定，已修正為
      應記載「犯罪事實」，核其修正之立法理由，即指明「犯
      罪事實」，係指符合犯罪構成要件之具體社會事實。是以
      構成犯罪事實以外之其他適用法律事實，例如刑罰加重（
      含累犯在內)或 減輕事由等，自可無須在「犯罪事實」欄
      中記載（法院辦理刑事訴訟案件應行注意事項第144 點參
      照），惟仍應於主文中予以表明，並於應適用之法條欄予
      以引用。
八、如不服本件判決，得自收受送達之日起10日內，向本院提起
    上訴。
本案經檢察官張聖傳到庭執行職務。
中    華    民    國    97    年    9     月    17    日
                  刑事第五庭    法  官  周淡怡
以上正本證明與原本無異。
如不服本判決，應於判決送達後10日內，向本院提出上訴書狀，
上訴書狀應「敘述具體上訴理由」，並按他造當事人之人數附繕
本。「切勿逕送上級法院」。
中    華    民    國    97    年    9     月    17    日
                                書記官  劉玫金
附錄本案論罪科刑法條：
刑法第216條
行使第二百十條至第二百十五條之文書者，依偽造、變造文書或
登載不實事項或使登載不實事項之規定處斷。
刑法第214條
明知為不實之事項，而使公務員登載於職務上所掌之公文書，足
以生損害於公眾或他人者，處三年以下有期徒刑、拘役或五百元
以下罰金。
附    表：
┌──┬─────┬─────────────────────────┐
│編號│修正事項  │  以各別修正事項討論新、舊法之比較適用            │
├──┼─────┼─────────────────────────┤
│ 1  │主刑罰金刑│刑法第33條第5 款有關罰金刑部分，在新法部分係規定為│
│    │部分      │罰金：新臺幣1 千元以上，以百元計算之。而舊法時則係│
│    │          │規定為罰金：1 元以上。經比較修法前後之規定，應認修│
│    │          │正前刑法第33條第5款之規定，對行為人有利。         │
├──┼─────┼─────────────────────────┤
│2   │易科罰金部│刑法第41條第1 項前段關於得易科罰金之規定，修正前係│
│    │分        │以「因身體、教育、職業、家庭之關係或其他正當事由，│
│    │          │執行顯有困難」為其要件，新法則刪除此要件，修正理由│
│    │          │說明上述規定限制過嚴，欠缺彈性，與易科罰金制度旨在│
│    │          │救濟短期自由刑流弊之旨趣不符，且刪除該要件後使檢察│
│    │          │官得視具體個案審酌宜否易科罰金，更符告易科罰金制度│
│    │          │之意旨。另修正前刑法第41條第1 項前段配合罰金罰鍰提│
│    │          │高標準條例第2 條（現已刪除）之規定，係以「銀元三百│
│    │          │元即新臺幣九百元折算一日」為易科罰金之折算標準，至│
│    │          │修正後之刑法第41條第1 項乃係以「新臺幣一千元、二千│
│    │          │元或三千元折算一日」為易科罰金之折算標準。而觀諸歷│
│    │          │年來之實務運作情形，在法院宣告易科罰金折算標準之案│
│    │          │件，檢察官執行時乃以准予易科罰金為原則，不准易科罰│
│    │          │金為例外，是以比較修法前後之規定，應認修正後刑法第│
│    │          │41條第1 項前段提高易科罰金之折算標準之適用，對於行│
│    │          │為人而言較為不利，依刑法第2 條第1 項前段之規定，應│
│    │          │適用舊法之規定。                                  │
└──┴─────┴─────────────────────────┘


司法院資訊處製作；財團法人民間司法改革基金會備份。
